【裁判字號】    97,交聲,892
【裁判日期】    980227
【裁判案由】    聲明異議
【裁判全文】
臺灣臺南地方法院交通事件裁定     97年度交聲字第892號
移送機關    交通部公路總局嘉義區監理所台南監理站
異議人即
受處分人    甲○○
上列受處分人因違反道路交通管理處罰條例案件，對於交通部公
路總局嘉義區監理所台南監理站民國97年8月28日所為之裁決處
分（處分案號：嘉監南字第裁74-NE0000000號），聲明異議，本
院裁定如下：
    主  文
原處分撤銷。
甲○○汽車駕駛人駕駛汽車有不遵守道路交通標線之指示，處罰
鍰新台幣玖佰元。
    理  由
一、原處分意旨略以：異議人即受處分人甲○○（下稱異議人）
    駕駛車牌號碼ST-8563號自用一般小客車，於民國（下同）
    97年4月23日7時37分，在高雄縣茄萣鄉○○路○段與四段交
    岔路口，因駕車行經有燈光號誌管制之交岔路口闖紅燈，遭
    高雄縣政府警察局警備隊員警依法製單舉發，嗣經交通部公
    路總局嘉義區監理所臺南監理站（下稱移送機關）以其違規
    事證明確，依道路交通管理處罰條例第53條第1項、第63 條
    第1項第3款（原裁決書漏載第3款）及違反道路交通管理事
    件統一裁罰標準表等規定，裁處罰鍰新台幣2,700元，並記
    違規點數3點。
二、本件聲明異議意旨略以：
  (一)本件十字路口與斑馬線的距離沒有一定的標準，有的車輛雖
    已停在停車線內，有可能前面保險桿已經在斑馬線上，甚至
    前輪壓在斑馬線上，然而卻沒有被當作闖紅燈，斑馬線固定
    在十字路口左右兩邊，且為行人通行道，異議人所駕駛之車
    輛距離斑馬線尚有一段距離，雖有2公里的速度，但並不表
    示已經闖紅燈。
  (二)異議人車子係停在停止線與斑馬線之間，並沒有闖紅燈，為
    此提出聲明異議，請求撤銷原處分等語。
三、按「汽車駕駛人，行經有燈光號誌管制之交岔路口闖紅燈者
    ，處新臺幣1800元以上5400元以下罰鍰。」、「汽車駕駛人
    ，駕駛汽車有不遵守道路交通標誌、標線、號誌指示之情形
    ，而本章（汽車）無處罰之規定者，處新台幣900元以上1,8
    00元以下罰鍰。」道路交通管理處罰條例第53條第1項、第6
    0條第2項第3款分別定有明文。亦即對於交岔路口處之紅燈
    亮起之後，仍然違規行駛之車輛有上述「闖紅燈」及「不遵
    守道路交通標線指示」2種處罰之條文。至於何種情形依「
    闖紅燈」處罰，何種情形依「不遵守道路交通標線指示」處
    罰，參酌道路交通標誌標線號誌設置規則第206條第5款第1
    目規定：「車輛面對圓形紅燈表示禁止通行，不得超越停止
    線或進入路口。」等語可知，凡車輛於紅燈亮起之後超越停
    止線，未進入路口者，依「不遵守道路交通標線指示」處罰
    ，但進入路口之後即應依「闖紅燈」處罰。有繪設路口範圍
    者：車輛無視於紅燈警示，有穿越路口之意圖，而車身已伸
    入路口範圍亦視同闖紅燈；若僅伸越停止線而未達路口範圍
    者，則視為不遵守標線指示，而應依道路交通管理處罰條例
    60條第2項第3款之規定處分之；無繪設路口範圍者：以車輛
    無視於紅燈號誌，而有穿越路口之企圖，其車身並已伸越停
    止線並足以妨害其他方向人（若有行人穿越道）、車通行者
    亦以闖紅燈論處，若僅車身超越停止線則以不遵守標線指示
    視之，合先敘明。
四、經查：
  (一)移送機關指稱異議人於上揭時、地所有之車牌號碼ST-8563
    號自用一般小客車，行經高雄縣茄萣鄉○○路○段與四段交
    岔路口時，有闖紅燈之行為，固有高雄縣政府警察局97年7
    月11日高警交字第NE0000000號舉發違反道路交通管理事件
    通知單1份及違規採證照片2幀附卷可稽，惟遭異議人以前揭
    情詞置辯。
  (二)由舉發機關所提出之2幀照片觀之，異議人所駕駛之車輛已
    超越停止線，然尚未穿越斑馬線，亦即尚未穿越路口，因此
    ，依前所述，異議人之違規行為係不遵守標線指示，所觸犯
    之法條應為道路交通管理處罰條例第60條第2項第3款，而非
    同條例第第53條第1項之規定，故移送機關就舉發機關於上
    開舉發違反道路交通管理事件通知單上舉發違反法條欄誤載
    為：「道路交通管理處罰條例第第53條第1項」之疏漏，並
    未依循違反道路交通管理事件統一裁罰基準及處理細則第30
    條第1項之相關規定加以審查，並要求舉發單位補正查明，
    即逕以前述違規事實明確，而依道路交通管理處罰條例第第
    53條第1項、第63條第1項第3款對異議人處以法定罰鍰新台
    幣2,700元，並記違規點數3點等處分，經核於法並非適當。
五、綜上所述，本件原裁決處分既有前述違法情形，故應由本院
    裁定將原處分撤銷。然按汽車駕駛人駕駛汽車有不遵守道路
    交通標誌、標線、號誌指示之情形，處新台幣900元以上1,
    800元以下罰鍰，道路交通管理處罰條例第60條第2項第3款
    定有明文，而異議人確曾有於上開時、地駕駛汽車有不遵守
    道路交通標線指示之違規行為，已如前述，因此，本院仍應
    依道路交通管理處罰條例第60條第2項第3款之規定，並參酌
    違反道路交通管理事件統一裁罰基準表之相關內容，另為異
    議人如主文第2項所示之諭知，以資適法。
六、據上論斷，應依道路交通管理處罰條例第87條第2項、道路
    交通案件處理辦法第19條、第20條前段，裁定如主文。
中    華    民    國    98    年    2     月    27    日
                     交通法庭   法  官   陳淑勤
以上正本證明與原本無異。
如不服本裁定，應於送達後5日內，向本院提出抗告狀。
                                書記官   謝國欽
中    華    民    國    98    年    2     月    27    日


司法院資訊處製作；財團法人民間司法改革基金會備份。
